【裁判字號】    97,交聲,449
【裁判日期】    970201
【裁判案由】    聲明異議
【裁判全文】
臺灣臺中地方法院交通事件裁定       97年度交聲字第449號
原處分機關  交通部公路總局臺中區監理所豐原監理站
異  議  人
即受處分人  甲○○
上列異議人即受處分人因違反道路交通管理處罰條例案件，對於
交通部公路總局臺中區監理所豐原監理站於民國九十七年一月二
十一日所為之處分（原處分案號：豐監稽違字第裁六三－ＨＣ0
000000號）聲明異議，本院裁定如下：
    主    文
原處分關於吊扣大貨車駕駛執照拾貳個月部分撤銷。
甲○○重型機器腳踏車駕駛人駕駛重型機器腳踏車，經測定酒精
濃度超過規定標準，吊扣重型機器腳踏車駕駛執照拾貳個月。
    理    由
一、原處分機關交通部公路總局臺中區監理所豐原監理站略以：
    受處分人即異議人甲○○（下稱受處分人）持有大貨車駕駛
    執照，於民國九十七年一月二十日下午五時三十分許，騎乘
    車牌號碼ＹＧＡ－八０一號重型機車，行經臺中縣豐原市○
    ○○街三七號前，因「酒醉駕車，經酒測值為０點三三ｍｇ
    ／ｌ」之違規，遭臺中縣警察局交通警察隊以中縣警交字第
    ＨＣ0000000號舉發違反道路交通管理事件通知單依
    法舉發。而交通部公路總局現行駕照管理上，對於汽車駕照
    並無分級管理措施，監理站對上開駕照管理之法規與實務，
    說明如下：查受處分人甲○○向公路監理機關申請登記，考
    驗及格後發給大貨車（汽車）駕駛執照，即為駕駛大貨車（
    汽車）之許可憑證；因取得高一級車類之駕駛資格者，應換
    發駕駛執照，並准其駕駛較低級車類之車輛，道路交通安全
    規則第五十條第一項及第六十一條第一項第三款皆有明文規
    定。準此，本件受處分人並非無照駕駛情形，惟按駕駛人向
    公路監理機關申請登記，考驗及格後發給汽車駕駛執照，即
    為駕駛汽車之許可憑證；且目前公路機關實務僅逐級核給汽
    車駕照一張，本件酒駕違規案，受處分人上開騎乘重型機車
    行為或應剝奪其用路權。故本站即依法吊扣其駕照十二個月
    （應指受處分人所領有之大貨車駕照），逾期則依裁罰主文
    處分，應為妥適。
二、本件受處分人聲明異議意旨略以：受處分人為本件違規時係
    騎乘重型機車，原處分機關吊扣受處分人之大貨車駕照，依
    法無據，且吊扣大貨車駕照，影響受處分人之生活家計，爰
    聲明異議，請求撤銷原處分關於吊扣大貨車一年部分，另為
    適當之處罰，至酒駕違規罰鍰部分，則無異議等語。
三、按汽車駕駛人，駕駛汽車經測試檢定酒精濃度超過規定標準
    者，處新臺幣一萬五千元以上六萬元以下罰鍰，並當場移置
    保管其車輛及吊扣其駕駛執照一年，道路交通管理處罰條例
    第三十五條第一項第一款定有明文。又按道路交通管理處罰
    條例第六十八條業於九十四年十二月十四日修正，並自九十
    五年三月一日施行，修正前之道路交通管理處罰條例第六十
    八條規定：「汽車駕駛人，因違反本條例及道路交通安全規
    則之規定，受【吊扣或】吊銷駕駛執照處分時，【吊扣或】
    吊銷其持有各級車類之駕駛執照。」，而修正後之道路交通
    管理處罰條例第六十八條規定：「汽車駕駛人，因違反本條
    例及道路交通安全規則之規定，受吊銷駕駛執照處分時，吊
    銷其持有各級車類之駕駛執照。」。查，該條文修正前，其
    原提案修正條文為：「汽、機車駕駛人，因違反本條例及道
    路交通安全規則之規定，受【吊扣或吊銷】駕駛執照處分時
    ，【吊扣或吊銷】其違法或違規當時所駕駛車輛之駕駛執照
    。」立法理由略以：「原條文將違法或違規駕駛人所持有各
    級車類之駕駛執照一併吊扣或吊銷，失之過酷，影響人民工
    作及生活甚鉅，爰修正之」等語，是以其立法意旨在於違規
    行為對道路交通秩序之維持及道路交通安全已生較大之影響
    ，故規定吊扣或吊銷其持有各級車類之駕駛執照，以限制其
    繼續駕車行駛道路之權利，其係屬駕駛行為之限制，並不因
    所持駕駛執照種類不同而有所差異。而最後通過之修正條文
    ，係將道路交通管理處罰條例第六十八條原有條文中之【吊
    扣或】三字刪除各情，有立法院交通委員會九十四年十月五
    日台立交字第０九四二四００一五三號函附道路交通管理處
    罰條例第六十八條審查報告可參（參立法院公報第九十四卷
    第七十期第一三五至一三八頁）。則參照上開立法理由及立
    法經過，依修正後之條文，按上開規定受【吊銷駕照】處分
    者，仍維持吊銷其持有各級車類之駕駛執照，至於，受【吊
    扣駕照】處分者，則僅【吊扣】其違法或違規當時所駕駛車
    輛之駕駛執照，不再吊扣其持有各級車類之駕駛執照，此觀
    之立法理由及立法經過至明（臺灣高等法院臺中分院九十六
    年度交抗字第一三六、六四八號裁定意旨參照）。
四、查，本件受處分人持有大貨車駕駛執照，於九十七年一月二
    十日下午五時三十分許，騎乘車牌號碼ＹＧＡ－八０一號重
    型機車，行經臺中縣豐原市○○○街三七號前，因「酒醉駕
    車，經酒測值為０點三三ｍｇ／ｌ」之違規，遭臺中縣警察
    局交通警察隊以中縣警交字第ＨＣ0000000號舉發違
    反道路交通管理事件通知單依法舉發，經原處分機關依道路
    交通管理處罰條例第三十五條第一項第一款規定裁處受處分
    人吊扣（大貨車）駕駛執照十二個月等情，業據受處分人所
    不爭執，復有受處分人之聲明異議狀在卷可稽，並有舉發違
    反道路交通管理事件通知單及原處分裁決書附卷可參，則受
    處分人確有上開違規行為，堪先認定。惟查，核受處分人之
    違規行為係發生於九十七年一月二十日，自應依現行（修正
    後）之道路交通管理處罰條例第六十八條裁處，而現行（修
    正後）道路交通管理處罰條例第六十八條之規定，既將「吊
    扣」等字刪除，是依前開說明，駕駛人受吊扣駕駛執照處分
    時，應不再吊扣其持有各級車類之駕駛執照，故原處分機關
    於作成吊扣駕駛執照處分時，應就行為人所應吊扣之駕駛執
    照種類予以限定，始符合依法行政原則。經查，受處分人為
    本件違規時係駕駛重型機器腳踏車（即重型機車），此有上
    開舉發通知單附卷可憑，揆諸前開說明，其依法所受之處分
    應為限制其駕駛重型機器腳踏車之權利，即吊扣其重型機器
    腳踏車之駕駛執照，原處分機關未審酌及此，逕為裁罰，即
    難認為允當。綜上，本件受處分人之異議，為有理由，爰撤
    銷原處分關於「吊扣駕照十二個月（指受處分人所領有之大
    貨車駕照）」部分，並就撤銷部分改諭知如主文第二項所示
    之處罰。至四合一駕照如何「吊扣」其中一部分，當屬執行
    方式之問題，蓋不能因執行稍有困難，即置立法修正通過之
    條文不予遵守適用，併予敘明。
據上論斷，應依道路交通管理處罰條例第八十七條第二項，道路
交通案件處理辦法第二十條前段之規定，裁定如主文。
中    華    民    國    97    年    2     月    1     日
                臺灣臺中地方法院交通法庭
                      法  官  許惠瑜
以上正本證明與原本無異。
如不服本裁定應於送達後5日內向本院提出抗告狀。
                      書記官  陳佳君
中    華    民    國    97    年    2     月    1     日


司法院資訊處製作；財團法人民間司法改革基金會備份。
